# 求助陈版：土地使用权有关问题的财税处理

提问人：kezucheng 时间：2017-09-15 10:32:17
陈版，您好，A公司 2012 年以协议转让方式取得某集体土地使用权（出让），用途为工业，当地政府出具的土地出让情况说明明确土地出让金为 300 万元，同时明确土地平整费冲抵土地出让金，A公司实际发生土地平整费 400 万元，A公司入账无形资产-土地使用权400 万元， 2016 年因上市要求，A公司需要将土地性质变更为国有建设用地，由当地土地行政管理部门先收储再招拍挂，当地政府返还土地平整补偿款 400 万元后收储集体土地，A公司收到补偿款后按照招拍挂程序摘得国有土地使用权，出让金额为 300 万元，同时当地政府按照当地土地出让金返还政策返还 200 万元土地出让金，A公司实际只支付土地出让金 100 万元。问题一：A公司取得集体土地使用权时无形资产入账按照土地平整费 400 万元入账是否合理？土地使用权达到预定可使用状态前发生的合理支出均应该计入无形资产么？因为土地出让情况说明明确土地出让金为 300 万元。 问题二：A公司按照法律法规要求变更土地性质，重新取得国有土地使用权与原取得的集体土地使用权是否属于两个独立交易事项？如果不是，是否属于会计政策变更？如何进行账务处理？问题三：当地政府返还土地出让金是否属于政府补助？是否属于不征税收入？是否应该冲减土地出让金？

回答人：chenyiwei
1 、 2012 年时，出让金 300 万元，平整费 400 万元，同时明确土地平整费冲抵土地出让金，则实际抵减后，A公司是无需再支付出让金？能否要求政府退回两者差额 100 万元？建议首先明确这个问题，再据此确定原集体建设用地使用权的入账问题。 2 、因为本质上是针对同一块土地，企业对其占用也是延续的，是为了IPO目的而解决资产瑕疵问题，所以不应作为两个独立事项。实际支付的 100万元净额计入土地使用权成本，并在重新确定的使用年限内摊销。这不是会计核算原则的变更，因此不是会计政策变更。 3 、返还出让金可以直接冲抵土地使用权价值或者计入递延收益，分年摊销。因为返还是在 2016 年，故应计入递延收益。此类收入作为不征税收入的难度较大。

提问人：kezucheng 时间：2017-09-16 10:09:47
感谢陈版解答， 1 、 2012 年A公司无需再支付土地出让金且无权要求政府退回差额 100 万元。 2 、 2016 年当地政府支付 400 万元土地平整补偿款收储土地是否属于政府补助？如果不是，是否作为处置资产处理？ 3 、如果土地出让金 200 万元是在新准则生效后返还的，能否直接冲抵土地使用权价值？如果直接冲抵了土地使用权价值，是否还需当期纳税呢？

回答人：chenyiwei
1 、无法收回的 100 万元差额计入土地使用权成本。 2 、如上所述，不作为政府补助处理。 3 、可以在新准则下冲抵土地使用权价值，但冲抵只是会计处理，税务上仍应计入当期应纳税所得额，由此导致暂时性差异。

提问人：1028239773 时间：2017-09-16 12:34:05
陈版主，看了您的回答，不知道我理解对不对：您的意思是1.2014年确认的土地使用权是 400 万， 2016 年返还的 400 万平整土地费用冲减账面无形资产 400 万，同时冲销之前计提的摊销？2.2016年支付 100 万计入土地使用权， 200 万政府返还计入递延收益，分期摊销计入营业外收入，同时从 2016 年开始计提摊销？还麻烦陈版主指点，之前也碰到这种土地返还的事情。

回答人：chenyiwei
大致上可以这样理解。

提问人：zengfengxia 时间：2017-09-18 10:42:59
2012 年取得的是集体用地而不是国有土地，需要向政府交纳“出让金”？事实上企业也只是发生了土地平整支出，企业实际控制的集体用地地能确认无形资产——土地使用权吗？摊销年限如何确定？ 按陈版的回复，事实上 2012 年支出是不是并不属于土地使用权支出，因此 2016 年政府返还相应款项，才可以冲减挂账成本（类似于收回代垫支出？），并重新按照 300 万元出让金， 200 万元递延收益入账？

回答人：chenyiwei
1 、基于实质重于形式考虑，可确认集体土地使用权为无形资产。 2 、我理解是因为系同一块土地且占用连续，后面的收储和招拍挂纯属法律手续，无商业实质，所以不作为原土地处置和新土地取得两笔交易处理。

提问人：茶前饭后 时间：2017-09-18 14:46:02
招拍挂是 300 万，如果这样处理，实际上一方面 200 万的返还金冲减土地收入，一方面又做了递延收益，会计处理上是矛盾的， 1 、如果政府明确是土地返还款，应该冲减土地成本才正确，而非递延收益， 2 、如果明确是资本性补贴，那么可以不冲减土地成本，另一方面做递延收益， 3 、如果没有明确资金用途，是不是可以直接理解为补贴收入？望陈版指点！

回答人：chenyiwei
如果基于企业与政府签订的框架协议等，能够合理确定其实质为土地款返还的，则还是冲减土地成本或者确认为递延收益较为合适（当然两者只能取其一）。

提问人：kezucheng 时间：2017-12-16 14:35:57
陈版，您好， 2016 年返还的 400 万土地平整费用冲减账面无形资产 400 万，同时冲销之前计提的摊销，请问会计分录具体怎么做？收到的返还款 400 万与无形资产账面价值（原值 400 万，累计摊销 100 万）差额确认为什么呢？

回答人：chenyiwei
借：银行存款，贷：无形资产 400 万；借：累计摊销，贷：管理费用等（摊销原计入的成本费用类科目） 100 万。